臺灣臺北地方法院刑事判決　　　　　　　 96年度訴字第300號
公　訴　人　臺灣臺北地方法院檢察署檢察官
被　　　告　甲○○
　　　　　　　　　　　號
　　　　　　　　　　（現因另案於臺灣臺北監獄執行中）
上列被告因毒品危害防制條例案件，經檢察官提起公訴（96年度
毒偵字第312號）及移送併案審理（96年度毒偵字第513號），被
告於本院準備程序進行中就被訴事實為有罪之陳述，由本院合議
庭裁定由受命法官獨任以簡式審判程序審理，判決如下：
    主  文
甲○○施用第一級毒品，處有期徒刑壹年，扣案之裝有第一級毒
品海洛因稀釋溶液之注射針筒壹支及第一級毒品海洛因壹包（淨
重零點零柒公克）均沒收銷燬之，扣案之空塑膠包裝袋壹個、空
注射針筒壹支均沒收；又施用第二級毒品，處有期徒刑陸月。應
執行有期徒刑壹年肆月，扣案之裝有第一級毒品海洛因稀釋溶液
之注射針筒壹支及第一級毒品海洛因壹包（淨重零點零柒公克）
均沒收銷燬之，扣案之空塑膠包裝袋壹個、空注射針筒壹支均沒
收。
    事  實
一、甲○○前於民國84年間即因違反麻醉藥品管理條例案件，經
    本院判處應執行有期徒刑1年，緩刑5年（緩刑期滿，緩刑未
    經撤銷，刑之宣告已失其效力，不構成累犯），又於91年間
    因施用第一級毒品案件，經本院以91年度毒聲字第1810號裁
    定送觀察勒戒後，認有繼續施用毒品之傾向，經本院以92年
    度毒聲字第413號裁定送強制戒治，於92年12月17日停止強
    制戒治出所，經臺灣臺北地方法院檢察署檢察官於93年11月
    17日以93年度戒毒偵字第151號為不起訴處分確定（93年2月
    7日強制戒治期滿）。其另於94年間因違反毒品危害防制條
    例案件，經本院判處有期徒刑8月確定，由於同年間因竊盜
    案件，經臺灣板橋地方法院以94年度易字第15號判決判處有
    期徒刑1年確定，2罪所宣告之刑並經臺灣板橋地方法院以94
    年度聲字第2076號裁定應執行有期徒刑1年6月，於95年6 月
    29日縮短刑期假釋出獄（須至95年12月24日始假釋期滿），
    嗣假釋經撤銷，現於臺灣臺北監獄執行中（不構成累犯）。
    詎甲○○猶不知戒除施用毒品之惡習，於前開強制戒治執行
    完畢後，5年以內復基於施用第一級毒品海洛因之單一犯意
    ，自96年1月初某日起至同年4月20日凌晨某時止，在其位於
    臺北市萬華區○○○路○段302巷3弄11號之住處，以將海洛
    因以生理食鹽水稀釋後注射之方式，每天施用1次，反覆成
    習地施用第一級毒品海洛因多次；又於96年1月9日基於施用
    第二級毒品甲基安非他命之犯意，於其前揭住處，以將甲基
    安非他命置入玻璃球吸食器內燃燒之施用方式，施用第二級
    毒品安非他命1次。而先後於：(1)96年1月11日凌晨1時許，
    在臺北市○○區○○路與廣州街口前為警查獲，當場扣得其
    所有預備供己施用之裝有第一級毒品海洛因稀釋溶液之注射
    針筒1支。(2)96年1月30日下午5時20分許，在臺北市○○區
    ○○街64號前為警查獲，扣得其所有預備供己施用之第一級
    毒品海洛因1包（淨重0.07公克）及尚未使用之空注射針筒1
    支。(3)96年4月20日因他案通緝到案，於臺北市政府警察局
    中正第二分局採尿送驗呈嗎啡陽性反應而查獲。
二、案經臺北市政府警察局萬華分局報請臺灣臺北地方法院檢察
    署檢察官偵查起訴，暨經該分局報請臺灣臺北地方法院檢察
    署檢察官移送併案審理。
    理  由
一、本件被告甲○○所犯施用第一、二級毒品罪，均係非死刑、
    無期徒刑、最輕本刑三年以上有期徒刑之罪，亦非高等法院
    管轄之第一審案件，其於本院準備程序進行中，就被訴事實
    為有罪之陳述，經法官告知簡式審判之旨，並聽取檢察官、
    被告之意見後，本院合議庭裁定由受命法官獨任進行簡式審
    判程序，是本件之證據調查，依刑事訴訟法第273條之2規定
    ，不受同法第159條第1項、第161條之2、第161條之3、第16
    3條之1及第164條至第170條規定之限制，合先敘明。
二、前開事實，已據被告甲○○於本院行準備程序及審理時坦承
    在卷（見本院卷第49頁背面、第61、64、65頁），而被告先
    後於96年1月11日、1月30日、4月20日經警查獲時，其所親
    自採集之尿液，經送鑑定結果確分別呈嗎啡及甲基安非他命
    、嗎啡、嗎啡陽性反應，有尿液採樣書、臺灣尖端先進生技
    醫藥股份有限公司濫用藥物檢驗報告（見96年度毒偵字第
    312號卷第22、35頁）、臺灣尖端先進生技醫藥股份有限公
    司濫用藥物檢驗報告、臺北市政府警察局偵辦毒品案件尿液
    檢體委驗單（見96年度毒偵字第513號卷第36、37頁）及臺
    灣尖端先進生技醫藥股份有限公司濫用藥物檢驗報告、臺北
    市政府警察局偵辦毒品案件尿液檢體委驗單（見本院卷第53
    、55頁）等在卷可稽；又被告於96年1月11日經警查扣之注
    射針筒1支，其內所裝之溶液經警以聯勤二○四廠製造之毒
    品檢驗A包試劑檢驗結果呈嗎啡、海洛因陽性反應，有臺北
    市政府警察局保安大隊查獲涉嫌毒品危害防制條例毒品初步
    鑑定報告單在卷可稽（見96年度毒偵字第312號卷第19頁）
    ；其於96年1月30日為警查獲所扣得之白粉1包，經送法務部
    調查局鑑定結果，亦確含有第一級毒品海洛因成分，有該局
    96年2月19日調科壹字第09623014110號鑑定書在卷可稽（見
    96年度毒偵字第513號卷第34頁）；此外，並有扣案尚未使
    用之空注射針筒1支可資佐證。而被告自84年起即有多次之
    毒品前科紀錄，有臺灣高等法院被告前案紀錄表在卷可參，
    顯見被告確有施用毒品之病態習慣，被告前開自白與事實相
    符，應可採信。是本件事證已明確，被告前開犯行已堪認定
    ，應予依法論科。
三、被告前於84年間即因違反麻醉藥品管理條例案件，經本院判
    處應執行有期徒刑1年，緩刑5年，又於91年間因施用第一級
    毒品案件，經本院以91年度毒聲字第1810號裁定送觀察勒戒
    後，認有繼續施用毒品之傾向，經本院以92年度毒聲字第
    413號裁定送強制戒治，於92年12月17日停止強制戒治出所
    ，經臺灣臺北地方法院檢察署檢察官於93年11月17日，以93
    年度戒毒偵字第151號為不起訴處分確定；其再於94年間因
    違反毒品危害防制條例案件，經本院判處有期徒刑8月，除
    有前開之前案紀錄表在卷可稽外，復有臺灣臺北地方法院檢
    察署93年度戒毒偵字第151號不起訴處分書網路擷取本、臺
    灣高等法院出入監簡列表在卷可佐，被告於強制戒治執行完
    畢後，5年以內再犯本件施用第一級、第二級毒品之罪，參
    諸毒品危害防制條例第20條第3項規定之反面解釋，被告已
    無再施以觀察、勒戒及強制戒治之必要，附此說明。
四、核被告所為，係犯毒品危害防制條例第10條第1項之施用第
    一級毒品罪及同條例第10條第2項之施用第二級毒品罪。其
    持有第一級毒品海洛因、第二級毒品甲基安非他命之低度行
    為，分別為施用第一級毒品、第二級毒品之高度行為所吸收
    ，均不另論罪。又毒品危害防制條例所規定之施用第一級毒
    品犯行，具有因毒品成習而反覆施用之性質，復參酌最高法
    院95年度台上字第1079號判決揭示「刑事法若干犯罪行為態
    樣，本質上原具有反覆、延續實行之特徵，立法時既予特別
    歸類，定為犯罪構成要件之行為要素，則行為人基於概括之
    犯意，在密切接近之一定時、地持續實行之複次行為，倘依
    社會通念，於客觀上認為符合一個反覆、延續性之行為觀念
    者，於刑法評價上，即應僅成立一罪。學理上所稱『集合犯
    』之職業性、營業性或收集性等具有重複特質之犯罪均屬之
    ，例如經營、從事業務、收集、販賣、製造、散布等行為概
    念者是」之意旨，及最高法院71年台上字第2837號判例、92
    年度台上字第6744號判決意旨所揭示「行為人主觀上就同一
    犯罪構成事實，以單一行為之數個舉動接續進行，以實現一
    個犯罪構成要件，侵害同一法益，客觀上亦認係實施一個犯
    罪行為」之接續犯概念，足認毒品危害防制條例所規定處罰
    之施用毒品行為固具有反覆實施之性質，然各次施用毒品行
    為應係各自獨立，尚難認係同一行為之數次舉動，換言之，
    施用毒品行為與上揭接續犯之概念有別；而集合犯與連續犯
    之區別則在於立法者已將本質上具有反覆、延續實行之特徵
    予特別歸類而定為犯罪構成要件之行為要素，且依社會通念
    於客觀上認為符合一個反覆、延續性之行為觀念者即應僅成
    立集合犯之一罪，反之則係連續犯。準此，毒品危害防制條
    例既依成癮性、濫用性及對社會危害性而將毒品分為四級，
    且僅規定處罰施用第一、二級毒品，足見毒品危害防制條例
    所處罰施用第一、二級毒品，其構成要件之行為要素係具有
    濫用之反覆、延續實行，且依社會通念於客觀上認為符合一
    個反覆、延續性之行為觀念，於刑法評價上，即應僅成立「
    集合犯」之一罪。是被告自96年1月初某日起至同年4月20日
    凌晨某時止，每天施用1次，反覆成習地多次施用毒品海洛
    因之行為，顯已有毒癮，揆諸前開說明，應為集合犯之包括
    一罪。公訴人雖僅就被告於96年1月11日凌晨1時經警採尿時
    起，回溯26小時內某時施用第一級毒品海洛因之犯行起訴，
    惟被告自96年1月初某日起至同年4月20日凌晨某時止之其餘
    施用第一級毒品海洛因之犯行，與公訴人已起訴之犯罪事實
    既具包括一罪之實質上一罪關係，應為起訴效力所及，自在
    本院所得審理之範圍。被告施用第一級毒品海洛因、第二級
    毒品甲基安非他命之犯行，因犯意各別，所犯罪名不同，應
    予分論併罰。爰審酌被告已有多次如前所述之毒品前科，經
    過觀察勒戒、強制戒治及刑罰之執行，猶不知戒除施用毒品
    惡習，抗拒毒品之意志力薄弱，及其施用之時間及次數、所
    生自我戕害之結果、犯罪後於本院審理中尚能坦承犯行而態
    度良好等一切情狀，分別量處如主文所示之刑，並定其應執
    行之刑。扣案之裝有第一級毒品海洛因稀釋溶液之注射針筒
    1 支，因其內所含之海洛因量微而無法過磅、悉離，爰依毒
    品危害防制條例第18條第1項前段規定，予以宣告沒收銷燬
    之，扣案之海洛因1包（淨重0.07公克），為查獲之第一級
    毒品，亦應依同條項前段規定，予以宣告沒收銷燬之。扣案
    包裝海洛因之空塑膠包裝袋1個，係被告所有供包裝海洛因
    ，以防海洛因潮濕或散落所用之物，應依刑法第38條第1項
    第2款之規定，予以宣告沒收。扣案尚未使用之空注射針筒1
    支，係被告所有預備供己施用第一級毒品之工具，業據被告
    於本院審理時供述在卷，爰依刑法第38條第1項第2款之規定
    ，予以宣告沒收。
據上論斷，應依刑事訴訟法273條之1第1項、第299條第1項前段
，毒品危害防制條例第10條第1項、第2項、第18條第1項前段，
刑法第11條前段、第38條第1項第2款、第51條第5款，判決如主
文。
本案經檢察官林禎瑩到庭執行職務。
中　　華　　民　　國　　96　　年　　6 　　月　　27　　日
　　　　　　　　　刑事第十庭    法　官　林春鈴
以上正本證明與原本無異。
如不服本判決，應於判決送達後10日內，向本院提出上訴狀。
　　　　　　　　　　　　　　　　書記官　劉俊源
中　　華　　民　　國　　96　　年　　6 　　月　　27　　日
附錄法條：
毒品危害防制條例第10條
施用第一級毒品者，處 6 月以上 5 年以下有期徒刑。
施用第二級毒品者，處 3 年以下有期徒刑。
